【裁判字號】    98,破,3
【裁判日期】    981224
【裁判案由】    宣告破產
【裁判全文】
臺灣桃園地方法院民事裁定                 98年度破字第3號
聲  請  人  甲○○
上列當事人間聲請破產宣告事件，本院裁定如下：
    主  文
聲請駁回。
聲請程序費用由聲請人負擔。
    理  由
一、本件聲請意旨略以：聲請人即債務人於民國88年間從事機油
    買賣，並於92年間以配偶張鈺淇為負責人，成立鴻揚事業有
    限公司（下稱鴻揚公司），並於93年間由聲請人擔任公司負
    責人，嗣因鴻揚公司多次遭合作廠商倒帳，以致貨款無法收
    回，因而聲請人僅得依自身名義向銀行借貸以弭補公司進銷
    項之不平衡，然終究無法弭補，而於96年1 月間解散鴻揚公
    司。另聲請人因擔任負責人期間多次以自身名義為保證人向
    銀行借款，目前尚負債新台幣（下同）21,951,000元，另有
    未到期之債務合計6,931,000 元，合計積欠債務達28,882,0
    00元，而聲請人名下所有之不動產業經鈞院97年度司執字第
    18558 號於97年12月2 日3 拍拍定，拍得價金7,062,000 元
    ，再聲請人亦有從客戶收回之貨款300,000 元外，已無任何
    資產，債務人之負債顯然大於資產，已無力清償債務，且聲
    請人遭拍賣所得7,062,000 元及僅存貨款300,000 元已足以
    構成破產財團，得以支付破產程序所生之費用及債務，因而
    聲請人聲請破產有其實益。爰依破產法第57條之規定聲請宣
    告破產云云。
二、按破產宣告後，如破產財團之財產不敷清償財團費用及財團
    債務時，法院因破產管理人之聲請，應以裁定宣告破產終止
    ，破產法第148 條規定甚明，依上開法條規定意旨，如破產
    宣告後，破產財團之財產即已不敷清償最基本之財團費用及
    財團債務，則其他破產債權更無法受償，破產程序之進行已
    無必要，故法院應依聲請宣告破產終止。而依破產法第63條
    第2 項規定，破產固係對於債務人不能清償債務者宣告之，
    但法院就破產之聲請得依職權為必要之調查，若債務人確係
    毫無財產，則破產財團即不能構成，至若破產財團雖勉可組
    成，然其破產財團之財產尚不足清償破產程序之費用，更遑
    論清償破產債權，參酌前開條文規定之意旨，即無進行破產
    程序之必要，而應駁回其聲請，最高法院91年台抗字第60號
    裁定意旨參照。
三、經查，依聲請人提出之資產負債表所載，聲請人應付之債務
    尚積欠28,882,000元，再聲請人之名下之不動產業經本院97
    年度司執字第18588 號拍賣並執行完畢，扣除土地增值稅、
    地價稅、房屋稅及執行等費用共計150,661 元外，聲請人業
    已清償債務6,911,339 元，則聲請人尚有債務21,970,061元
    仍未清償，此有資產負債表等影本在卷可稽，並經本院依職
    權調閱本院97年度司執字第18588 號卷，核閱屬實，堪信為
    真實，是聲請人之資產顯已無法清償其債務，應堪認定。惟
    查，聲請人雖稱尚有資產300,000 元，並稱該300,000 元係
    96年結束鴻揚公司營業時所收回之貨款，並提出300,000 元
    現金之照片1 張為證，然聲請人雖稱該筆300,000 元係收回
    之貨款，卻未提出任何證據供本院參酌，僅空言稱係收回之
    貨款云云，且其從96年初迄今皆未將該筆款項償還與債權人
    ，實與常情不合，聲請人對此雖聲稱，係因債權人太多，而
    不知應償還與何債權人，然聲請人前已經本院就其財產為強
    制執行，其本可將筆款項交由法院分配與其債權人，再審酌
    聲請人之配偶張鈺淇於97年間即持相同之事由，並稱有300,
    000 元之資產得構成破產財團向本院聲請破產，此亦有張鈺
    淇聲請宣告破產狀影本1 份在卷可稽，則聲請人所稱資產30
    0,000 元係否真為其所有，抑或僅係為了開啟破產程序脫免
    其債務而向他人商借，實屬有疑，既聲請人未舉證證明該筆
    款項確為其所有，則聲請人已無任何財產得以構成破產財團
    ，並支付破產程序所需之費用，其破產程序已無實益。再縱
    該筆300,000 元確為聲請人所有，惟按破產人及其家屬之必
    要生活費，視為破產費用，破產法第95條第2 項即定有明文
    。次按稅捐、滯納金、利息、滯報金、怠報金之徵收，優先
    於普通債權；對於破產財團之財產有優先權之債權，先於他
    債權而受清償，稅捐稽徵法第6 條第1 項、第49條及破產法
    第112 條亦分別定有明文。聲請人雖稱其於96年初結束公司
    營業迄今，皆係擔任木工之工作，每月工資約20,000餘元，
    然經本院職權調閱聲請人及於96年、97年間之稅務電子閘門
    所得財產調件表，可知除聲請人於96年尚有鴻揚公司支付之
    15,343元外，別無其他收入，另依其配偶張鈺淇96年、97年
    間之稅務電子閘門所得財產調件表亦可知悉張鈺淇於96年僅
    1,869 元收入，於97年亦僅324 元收入，則以破產程序須歷
    時1 年，再以97年度內政部主計處公布每人每月最低生活標
    準9,829 元計算，則聲請人及其家人進行破產程序所需之必
    要生活費即為235,896 元（9,829 ×12×2 ＝235,896 ），
    又聲請人尚積欠自用小客車98年度燃料使用費4,800 元及違
    反交通管理處罰條例罰緩1,000 元應優先受償等情，復有交
    通部公路總局新竹區監理所中壢監理站98年3 月23日竹監壢
    字第0980005904號函可參，再以聲請人所稱選任律師為其破
    產管理人，報酬以50,000元計算，則扣除上開破產財團必要
    費用、破產管理人之報酬及優先清償之稅額、罰緩共計291,
    696 元，僅餘8,304 元，難認聲請人得支付其他破產財團之
    管理、變價及分配所生之費用，再聲請人尚積欠之債務達21
    ,970,061元，扣除上開必要支出費用，其僅餘資產8,304 元
    ，資產金額與所負債務金額比例差距甚大（約萬分之4 ），
    更遑論其破產債權人得以獲得相當比例之受償。準此，如宣
    告聲請人破產，無異徒增破產程序及費用之浪費，復無益於
    債權人，無法達成破產制度使多數債權人公平受償之目的，
    聲請宣告破產即無實益。從而，本件聲請人聲請宣告破產，
    為無理由，應予駁回。
四、依破產法第5條、民事訴訟法第95條、第78條，裁定如主文
    。
中    華    民    國    98    年    12    月    24    日
                  民事庭法  官  陳彥年
以上正本係照原本作成。
如不服本裁定應於送達後10日內向本院提出抗告狀，並繳納抗告
費新臺幣1,000元。
中    華    民    國    98    年    12    月    25    日
                        書記官  劉霜潔


司法院資訊處製作；財團法人民間司法改革基金會備份。
